臺灣高等法院高雄分院刑事判決　　　　110年度上訴字第823號
上　訴　人
即　被　告　黃駿山


上列上訴人因傷害案件，不服臺灣高雄地方法院109 年度訴字第
729 號，中華民國110 年6 月18日第一審判決（起訴案號：臺灣
高雄地方檢察署109 年度偵字第11469 號），提起上訴，本院判
決如下：
    主  文
上訴駁回。
    事  實
一、黃駿山與傅景泰間前因一紙「傅景泰於同年月某日交付予黃
    駿山之新臺幣（下同）5000元，是否為借款」保管條之性質
    究為因贈與金錢或借貸而交付，雙方意見不一，黃駿景因而
    心生芥蒂，民國109 年4 月17日18時30分許，黃駿山在高雄
    市○○區○○路0 號富生診所前遇到傅景泰時，復因傅景泰
    不同意將上開保管條返還予黃駿山而爭執。黃駿山心生不滿
    ，即基於傷害故意，先出拳毆打傅景泰，並接續以抓手臂向
    前摔、腳絆、推摔之方式致傅景泰倒地；及將傅景泰推抵至
    建物外牆、揮拳打傅景泰的胸腹部位，將傅景泰壓制在地上
    等方式，多次攻擊傅景泰（詳附表「備註欄」），致傅景泰
    受有右手大拇趾、右第二趾、右大腿前腹股溝挫傷之傷害。
二、案經傅景泰訴由高雄市政府警察局三民第二分局報告臺灣高
    雄地方檢察署檢察官偵查起訴。
    理  由
一、證據能力：
    本判決所引用屬於傳聞證據之部分，均已依法踐行調查證據
    程序，且檢察官及上訴人即被告黃駿山（下稱被告）於本院
    審理時，均明示同意有證據能力（見本院卷第80頁），本院
    審酌該等證據作成時情況，並無違法取證之瑕疵，且無顯不
    可信之情形，復與待證事實具關聯性，以之作為證據應屬適
    當，依刑事訴訟法第159 條之5 認定均有證據能力。
二、認定犯罪事實所憑之證據及理由：
    訊據被告固坦承有於事實欄所載時地，以大外胳方式摔拋告
    訴人傅景泰，惟否認有傷害犯行，辯稱：傅景泰從富生診所
    出來，他右手握著鑰匙，鑰匙尖端朝向我，我跟他說事情時
    ，他就一直這樣子握著鑰匙，我才會拉他的右手，為了防備
    才出手，我是正當防衛；傅景泰摔倒後，是由我把他牽拉起
    來，我沒有傷害他的意思，他的傷都不是我造成，若傅景泰
    所受的傷是我造成的，何以當日還能睡覺，隔天才去就醫云
    云。
三、經查：
  ㈠被告109 年4 月17日18時30分許，在高雄市○○區○○路0
    號富生診所前，與就診後剛離開診所之傅景泰相遇，嗣於交
    談後起爭執，被告曾以大外割方式拋摔傅景泰等情，業經被
    告及傅景泰各自陳明在卷。又傅景泰稱其係翌日就醫，經診
    斷受有上開傷勢等情，亦為被告所是認，並有大東醫院診斷
    證明書可佐，堪信為真實。至起訴書所載犯罪時間雖為10 9
    年4 月17日19時許，然依附表編號1 所示現場監視器畫面，
    渠等在診所外相遇的時間應為當日18時30分許，附此敘明。
  ㈡證人傅景泰證稱：當時我剛好從診所走出來，沒預期到被告
    會在診所外面等我，因為我的機車就停在診所外面的柱子旁
    邊，所以我右手拿著鑰匙要騎車離開回家。我走到柱子旁才
    看到被告，我們就在騎樓下方停放摩托車處交談，他就徒手
    打我的胸部腹部，並且把我摔倒。當天我回家很累沒有脫襪
    子，躺下去就睡著了，隔天起來要沖澡，發現那麼嚴重才去
    就醫，我主要是跟醫生講腿部的傷，因為腿傷較嚴重；案發
    生後直到去醫院急診的這段期間，我沒有因為其他原因而受
    傷等語（見原審卷60、62至63、66、67頁），指述其的確在
    上開時地遭被告打傷。又傅景泰證述上開受傷害之情節，有
    大東醫院診斷證明書、現場監視器錄影光碟、翻拍照片，並
    經原審勘驗監視器錄影光碟屬實，有附表所示勘驗結果可佐
    。被告亦自承確於上開時地以大外胳拋摔傅景泰，因此傅景
    泰之指訴與客觀事證相符，應堪採信。
  ㈢證人傅景泰另證稱：我沒有以言語或肢體攻擊被告，被告虛
    構說我用鑰匙突出的地方朝向他，我覺得是有點扯；實際上
    我要回家，手上拿著整把鑰匙是很平常的事。至於我在交談
    過程舉起右手（詳附表編號3 ），則是我跟被告說我把借條
    放在家裡等語（見原審卷63頁）。酌以告訴人離開診所後，
    手持握鑰匙要騎車返家，原屬生活常情。經勘驗光碟結果，
    本案事發經過，是被告先主動揮拳毆打告訴人，並接續以抓
    手臂向前摔、腳絆、推摔之方式致傅景泰倒地，及期間尚曾
    數次將傅景泰推抵至建物外牆，並確曾揮拳打傅景泰胸腹部
    位、將其壓制在地上，攻擊傅景泰之手法多端（詳附表之「
    備註欄」），遭被告接續多次攻擊的過程中，傅景泰僅曾以
    抱住被告手臂並將頭抵住被告腰部、推開被告的方式阻擋被
    告攻擊，甚至避讓不還手、倒地起身後不停往後退，未曾見
    傅景泰以手腳或持錀匙毆打被告（見附表編號4 、5 、7 、
    9 ），可以認定傅景泰確無任何傷害被告的意欲與行為，被
    告辯稱以正當防衛云云，明顯不足採信。
  ㈣傅景泰就診斷書所載傷勢，於原審稱：右大腿前腹股溝挫傷
    是被摔來摔去，當然會受傷，我摔倒有撞到。右手大姆趾、
    右第二趾也是被被告絆倒，我倒在地上就扭到了等語（見原
    審卷61頁）。參酌被告確有揮拳毆打告訴人胸腹部位、多次
    推摔絆倒傅景泰，傅景泰摔倒時確曾以右手撐地（詳附表編
    號4 勘驗結果）。上開受傷部位又為遭被告攻擊時的受力處
    ，所受傷勢之種類與被告的攻擊手段大致相符，堪信確因被
    告的傷害行為，致告訴人的右手大拇趾、右第二趾、右大腿
    前腹股挫傷。至診斷書所另載之「左手中指壓砸傷」，證人
    傅景泰既證稱：本案事發當日以前，我工作時左中指曾被鐵
    砸斷，中指原本就無法伸直等語（見原審卷61頁）。依罪疑
    唯輕原則，尚難逕認「左手中指壓砸傷」係被告的傷害行為
    所導致，併此敘明。
  ㈤就事發當日之爭執起因，傅景泰證稱：因為被告之前跟我借
    5000塊說要繳房租，我先借給他，叫他寫一張借據，結果他
    要我將借據還給他，我不願意，他就徒手打我等語（見原審
    卷60頁），參以被告稱：109 年4 月間，因為告訴人對我說
    「不會失禮（即願意給我回饋）」，所以我陪告訴人去前鎮
    區協商處理勞資糾紛並達成共識。之後被告卻不給我回饋，
    我跟他說我需要5200元生活費，看他能給我多少。他說只能
    給我5000元，並拿5000元及1 張保管條給我簽名，我以為是
    收據就簽名了，幾天後，他打話問我「能否先還1000元」，
    我問他在說什麼，他就掛電話。事發當天我在診所外遇到他
    ，問他到底是什麼情形，他說我簽的是保管條，是我欠他錢
    ，我很氣憤他態度不一，又看見他持鑰匙疑似要攻擊我，我
    才抓他右手等語（見警卷2 、3 頁）。堪認其等確因傅景泰
    在109 年4 月間某日交付予被告之5000元是否為借款，及傅
    景泰拒絕將被告所簽之字據返還予被告，致2人 於事發當日
    在富生診所外面起爭執。
  ㈥依上開說明，本案被告傷害犯行，事證明確，被告所辯不足
    採信。
四、核被告所為，係犯刑法第277 條第1 項傷害罪。被告前因竊
    盜、搶奪等多罪經原審法院以103 年訴字728 號判處有期徒
    刑，及因竊盜罪經同院104 年簡字2546號判處有期徒刑，再
    經同院105 年聲字155 號裁定合併定應執行有期徒刑3 年確
    定。106 年2 月16日假釋出獄，106 年10月11日縮刑期滿，
    未經撤銷假釋，視為執行完畢（詳前科表）後，5 年內故意
    再犯本件有期徒刑以上之罪，為累犯。衡諸被告入獄執行多
    年，於假釋期滿後即再犯本件傷害罪，且未與傅景泰和解，
    並否認犯罪，犯後顯無悔意，守法觀念不足，對刑罰反應力
    薄弱，並無「不分情節，一律加重最低本刑，於不符合刑法
    第59條所定要件之情形下，致行為人所受之刑罰超過其所應
    負擔罪責之個案，不符罪刑相當原則、比例原則」的情形，
    本院審酌上情後，認應依刑法第47條第1 項累犯規定加重其
    刑。
五、原審因認被告傷害犯行之罪證明確，而適用前揭規及說明，
    審酌被告接續多次攻擊未還手之告訴人，迄未與告訴人和解
    、除否認犯罪外，甚至反指為求自衛才攻擊傅景泰，犯後態
    度難認良好，不能因被告坦承以大外胳摔拋傅景泰，及傅景
    泰之傷勢並非極嚴重，即應予被告低度刑的寬典，再審酌本
    案起因，被告犯罪手段、所生損害，及其教育程度、家庭、
    經濟（見原審卷第71頁、本院卷第84頁）、素行（詳前科表
    ，累犯部分不重複評價）等一切情狀，量處有期徒刑5 月，
    並諭知如易科罰金，以新台幣1000元折算1 日。經核原判決
    認事用法，核無不合，量刑亦屬允當。被告上訴意旨否認犯
    罪，指摘原判決不當，為無理由，應予駁回。
據上論結，應依刑事訴訟法第368條，判決如主文。
本案經檢察官陳威呈提起公訴，檢察官楊慶瑞到庭執行職務。
中    華    民    國   110    年    10    月    7     日
                  刑事第四庭    審判長法  官  黃建榮
                                      法  官  任森銓
                                      法  官  李嘉興
以上正本證明與原本無異。
如不服本判決應於收受本判決後20日內向本院提出上訴書狀，其
未敘述上訴理由者，並得於提起上訴後20日內向本院補提理由書
狀（均須按他造當事人之人數附繕本）「切勿逕送上級法院」。
中    華    民    國   110    年    10    月    7     日
                                      書記官  蔡妮庭
附錄本判決論罪科刑法條：
中華民國刑法第277條第1項
傷害人之身體或健康者，處5 年以下有期徒刑、拘役或50萬元以
下罰金。
┌────────────────────────────────────────────┐
│附表：                                                                                  │
├─┬──────────────────────┬───────────────────┤
│編│勘              驗            結          果│備註（卷證頁次及認定之事實）          │
│號│                                            │                                      │
├─┼──────────────────────┼───────────────────┤
│１│本檔案之錄影畫面係由高雄市三民區覺民路由西向│①、Google地圖，原審訴字卷19頁。      │
│  │東拍攝，錄影範圍包含覺民路2號「富生診所」騎 │                                      │
│  │樓前之畫面（詳附件Google地圖）。            │                                      │
├─┼──────────────────────┼───────────────────┤
│２│於畫面時間18:30:12，告訴人傅景泰走出富山診所│①、編號1、2截圖，原審訴字卷76頁      │
│  │，往澄清路方向行進，被告黃駿山則從柱子旁走出│                                      │
│  │，上前與告訴人交談（編號1、2截圖）。後續被告│                                      │
│  │跟告訴人二人持續面對面站在路旁，不斷有路人上│                                      │
│  │前觀望後離開。                              │                                      │
├─┼──────────────────────┼───────────────────┤
│３│於18:35:36至18:36:00期間，告訴人舉起右手五次│①、編號3截圖，原審訴字卷77頁         │
│  │，惟因拍攝角度不佳，無法看出告訴人手部舉起之│                                      │
│  │高度、位置及其動作（編號3截圖）。           │                                      │
├─┼──────────────────────┼───────────────────┤
│４│於18:36:17，被告揮拳打向告訴人（編號4截圖） │①、編號4至9截圖，原審訴字卷77至79頁。│
│  │，告訴人踉蹌跌倒後站起（編號5截圖）。被告再 │②、被告之攻擊行為：                  │
│  │上前抓住告訴人手臂，告訴人亦抱住被告手臂，並│Ⅰ、第一次：揮拳打告訴人，致其跌倒。  │
│  │將頭抵在被告腰部呈角力姿勢，兩人發生推擠、扭│Ⅱ、第二次：抓告訴人手臂，將其摔在地上│
│  │打（編號6截圖），告訴人欲推開被告，被告隨即 │            。                        │
│  │於18:36:23第二次將告訴人摔打在地，隨後馬上拉│                                      │
│  │起告訴人，此期間被告一直拉住告訴人的手均未放│                                      │
│  │開（編號7、8、9截圖）。其中18：36：23告訴人 │                                      │
│  │第二次摔在地面左手遭被告拉住，但明顯自己的右│                                      │
│  │手撐在地上。                                │                                      │
├─┼──────────────────────┼───────────────────┤
│５│於18:36:27，被告放開告訴人的手，情緒略顯激動│①、編號10、11截圖，原審訴字卷79頁。  │
│  │與告訴人交談，多有手勢揮舞動作（編號10截圖）│②、被告之攻擊行為：                  │
│  │，並再度於18:36:54上前揮手打向告訴人胸腹部位│Ⅲ、第三次：揮拳打告訴人胸腹部位。    │
│  │置（編號11截圖），告訴人僅避讓而未還手，之後│                                      │
│  │兩人交談過程中，被告仍多有手勢揮舞動作。    │                                      │
├─┼──────────────────────┼───────────────────┤
│６│於畫面18:42:57，被告走近告訴人，並於18:43:01│①、編號12、13截圖，原審訴字卷80頁。  │
│  │伸手推告訴人（編號12截圖），直至將告訴人推抵│②、被告之攻擊行為：                  │
│  │在建物外牆，路旁民眾快步上前勸阻被告（編號13│Ⅳ、第四次：將告訴人推抵建物外牆。    │
│  │截圖）。                                    │                                      │
├─┼──────────────────────┼───────────────────┤
│７│於18:43:34，被告拉住告訴人手臂往前摔（編號14│①、編號14至18截圖，原審訴字卷80至82頁│
│  │截圖），告訴人起身後不停往後退，直至18:43:42│。                                    │
│  │，被告以腳絆倒（被告以腳踢告訴人後小腿使告訴│②、被告之攻擊行為：                  │
│  │人無力支撐，下同）告訴人，再將告訴人拉扯起身│Ⅴ、第五次：拉告訴人手臂，往前摔倒。  │
│  │抵在診所外牆（編號15、16截圖），告訴人則以手│Ⅵ、第六次：以腳踢告訴人的小腿，絆倒告│
│  │抵住被告推著被告往後走，被告隨即於18:43:50再│            訴人。                    │
│  │次絆倒告訴人（編號17截圖），並將告訴人壓制在│Ⅶ、第七次：拉起倒地之告訴人，抵在建物│
│  │地上（編號18截圖），直至18:44:04被告才將告訴│            外牆。                    │
│  │人拉起身。                                  │Ⅷ、第八次：絆倒告訴人，將其壓制在地。│
├─┼──────────────────────┼───────────────────┤
│８│於18:45許，被告雙手一直拉住告訴人的雙手，最 │①、編號19至20截圖，原審訴字卷82頁。  │
│  │後於18:45:44將告訴人推摔在地上（編號19截圖）│②、被告之攻擊行為：                  │
│  │，告訴人於18：45：45第一次左手撐地，被告並於│Ⅸ、第九次：推摔致告訴人倒地。        │
│  │18：45：48至49告訴人第二次左手撐地試圖站起時│Ⅹ、第十次：於告訴人欲起身時，再次將其│
│  │，再次將告訴人推摔在地面，之後則是被告拉著告│            推摔在地，旋再拉告訴人走向│
│  │訴人的手強行走向澄清路口方向，告訴人則不斷掙│            澄清路。                  │
│  │扎，兩人發生拉扯（編號20截圖）。            │                                      │
├─┼──────────────────────┼───────────────────┤
│９│上述被告與告訴人拉扯期間（18:30至18:46），因│                                      │
│  │畫面模糊且有遮擋物（即騎樓上柱子、機車、路人│                                      │
│  │等），無法看出告訴人有無拿東西揮向被告。    │                                      │
├─┼──────────────────────┼───────────────────┤
││畫面並沒有聲音。                            │                                      │
├─┼──────────────────────┼───────────────────┤
││被告在前述5確實有揮手打向告訴人腹部的動作。 │                                      │
└─┴──────────────────────┴───────────────────┘